【裁判字號】    97,抗,88
【裁判日期】    971125
【裁判案由】    公示送達
【裁判全文】
臺灣新竹地方法院民事裁定                97年度抗字第88號
抗  告  人  甲○○
相  對  人  乙○○
上列抗告人與相對人間因聲請公示送達事件，對於民國97年10
月17日本院97年度聲字第998號裁定提起抗告，本院裁定如下：
    主  文
抗告駁回。
抗告程序費用新臺幣壹仟元由抗告人負擔。
    理  由
一、抗告意旨略以：抗告人與相對人間有農地買賣事宜，故抗告
    人以存證信函對相對人為農地優先承買之通知，惟相對人均
    未簽收而無法送達，再經多次催領亦無人回應，因而向本院
    聲請裁定准為公示送達，惟經本院以未提出該存證信函退回
    之信封係載明因何原因而退回為由，裁定駁回；現抗告人補
    提存證信函暨信封、收件回執各2份提起抗告，爰請准予廢
    棄原裁定，並准將送達相對人之意思表示為公示送達。
二、按表意人非因自己之過失不知相對人之居所者，得依民事訴
    訟法公示送達之規定，以公示送達為意思表示之通知，民法
    第97條定有明文。惟所謂不知相對人居所，係指相對人遷移
    ，致表意人不知其居所而言。若表意人僅不知相對人是否還
    住於原居所，則與上開法條所謂不知相對人居所，尚屬有間
    （臺灣高等法院85年度抗字第2760號裁定要旨參照）。次按
    寄件人就相對人之戶籍所在地投郵，如經郵局以招領逾期退
    回，而非在郵件上註明遷址或查無此人，則或因相對人出外
    旅行未能收受送達或有其他事故未返住居所，尚難認定相對
    人之居所即屬不明（臺灣高等法院80年度抗字第646號判決
    參照）。
三、經查，本件聲請人於97年9月間寄送之存證信函雖均向相對
    人之「新竹市○○路154號」地址為寄送，惟均經郵務機關
    以「招領逾期」為由退回給聲請人等情，有聲請人所提之存
    證信函及信封在卷可憑，則該郵件充其量僅足證明本件係因
    郵差送達之際適相對人不在而無法收受，復經郵局招領後相
    對人逾期未前往郵局領取該存證信函而已，尚不足證明相對
    人業已遷移他處，或現行方不明，致使聲請人不知相對人之
    現住居所之情形，故本件聲請人所述之情形，參諸上開說明
    ，自難遽認相對人行方不明或有何應為送達處所不明之情事
    ，核與民法第97條所謂「不知相對人居所」之要件有間，是
    原裁定以抗告人未提出記載退回原因之存證信函信封，以及
    抗告人於原審聲請意旨自承因相對人未簽收而無法送達之理
    由，認為無從認定相對人已遷移不明致有應為送達之處所不
    明情形，駁回其聲請，雖抗告人嗣後提出該等存證信函之原
    退回信封到院，承上說明，原審裁定之結論於法並無不合，
    本件抗告意旨請求廢棄原裁定，為無理由，應予駁回。
四、結論：本件抗告為無理由，依非訟事件法第21條第2項、第
    24條第1項、第46條，民事訴訟法第495條之1第1項、第449
    條第1項、第78條，裁定如主文。
中    華    民    國    97    年    11    月    25    日
                  民事第一庭  審判長法  官  陳順珍
                                    法  官  林南薰
                                    法  官  高敏俐
以上正本係照原本作成。
如不服本裁定，僅得於收受本裁定正本送達10日內，以適用法規
顯有錯誤為理由，向本院提出再抗告狀（須附繕本一份及繳納再
抗告裁判費新臺幣1,000元），經本院許可後始可再抗告。
中    華    民    國    97    年    11    月    25    日
                                    書記官  周育瑜


司法院資訊處製作；財團法人民間司法改革基金會備份。
